【裁判字號】    95,上訴,669
【裁判日期】    950530
【裁判案由】    違反毒品危害防制條例
【裁判全文】
臺灣高等法院高雄分院刑事判決
上  訴  人
即  被  告  甲○○
上列上訴人因違反毒品危害防制條例案件，不服臺灣高雄地方法
院95年度訴字第169 號中華民國95年3 月9 日第一審判決（起訴
案號：臺灣高雄地方法院檢察署94年度毒偵字第9158號），提起
上訴，本院判決如下：
    主  文
上訴駁回。
    事  實
一、甲○○前因違反毒品危害防制條例案件，經原審法院以94年
    度訴字第551 號判處有期徒刑6 月，於民國94年6 月14日易
    科罰金執行完畢。其另因施用毒品案件，經原審法院以90年
    度毒聲字第6697號裁定送觀察、勒戒後，認無繼續施用毒品
    之傾向，於90年11月16日執行完畢釋放。詎甲○○仍不知戒
    除毒癮，於觀察、勒戒執行完畢釋放後之5 年內，復基於施
    用第一級毒品海洛因之犯意，於94年9 月10日上午10時許，
    在大陸地區福建省深圳某處，以香煙沾海洛因點火吸食煙霧
    之方式，施用第一級毒品海洛因一次。嗣於94年9 月13日晚
    上10時25分許，因攜帶管制藥品（含第二級毒品狄芬諾西萊
    成份）在高雄市小港區高雄國際機場入境海關檢查室為警查
    獲（所涉毒品危害防制條例笫4 條第2 項運輸第二級毒品等
    罪嫌另經檢察官提起公訴），並經其同意採尿送驗後，始悉
    上情。
二、案經高雄縣政府警察局移送臺灣高雄地方法院檢察署檢察官
    偵查起訴。
    理  由
壹、程序方面:
一、按被告以外之人（包括證人、鑑定人、告訴人、被害人及共
    同被告等）於審判外之陳述雖不符刑事訴訟法第159 條之 1
    至之4 等四條之規定，而經當事人於審判程序同意作為證據
    ，法院審酌該言詞陳述或書面陳述作成時之情況，認為適當
    者，亦得為證據；當事人、代理人或辯護人於法院調查證據
    時，知有刑事訴訟法第159 條第1 項不得為證據之情形，而
    未於言詞辯論終結前聲明異議者，視為有前項之同意，刑事
    訴訟法第159 條之5 定有明文。立法意旨在於傳聞證據，原
    則上先予排除。惟若當事人於審判程序中表明同意該等傳聞
    證據可作為證據，基於尊重當事人對傳聞證據之處分權，及
    證據資料愈豐富，愈有助於真實發見之理念，使訴訟程序得
    以順暢進行，上開傳聞證據亦具有證據能力。本件被告於警
    詢中之陳述，其性質雖屬傳聞證據，惟當事人於本院審理時
    ，已明示同意其證據能力，本院審酌上開筆錄作成時，較無
    人情施壓或干擾，亦無不當取供之情形，認為以之作為本案
    之證據亦屬適當，是其於警詢中之供詞，自具有證據能力。
二、按刑事訴訟法第159 條之4 規定，除前三條之情形外，下列
    文書亦得為證據：「一除顯有不可信之情況外，公務員職務
    上製作之紀錄文書、證明文書。二除顯有不可信之情況外，
    從事業務之人於業務上或通常業務過程所須製作之紀錄文書
    、證明文書。三除前二款之情形外，其他於可信之特別情況
    下所製作之文書。」本件卷附之高雄市立凱旋醫院94年9 月
    26日濫用藥物尿液檢驗報告，係公務員職務上基於專業之學
    識經驗鑑定而製作之文書，經查亦無顯不可信之情況，上開
    文書應具有證據能力。
貳、實體方面:
一、訊據上訴人即被告甲○○直承未經醫師指示處方，擅自在大
    陸施用海洛因，旋回國入境時被警查獲，於警詢及原審法院
    審理時亦同此供承無異（見警卷筆錄及原審卷第21、31頁）
    。經採尿送驗，亦呈嗎啡陽性反應，有高雄市立凱旋醫院94
    年9 月26日濫用藥物尿液檢驗報告可按（見警卷第7 頁）。
    按海洛因係嗎啡經化學合成之半人工合成品，藥（毒）性倍
    於嗎啡，其經施用進入人體，藉人體解毒系統之代謝作用而
    分解成藥（毒）性較低之嗎啡於24小時內排出體外，故於施
    用海洛因者之尿液中，可檢出嗎啡煙毒反應，且一般施用者
    ，於施用72小時後，仍可被檢出嗎啡反應，有行政院衛生署
    藥物食品檢驗局81年2 月8 日（81）藥檢壹字第001156號函
    及憲兵司令部80年5 月7 日鑑驗字第1746號函可按。又按被
    告之自白，非出於強暴、脅迫、利誘、詐欺、疲勞訊問、違
    法羈押或其他不當方法，且與事實相符者，得為證據，刑事
    訴訟法第156 第1 項定有明文。亦即被告之自白係出於自由
    意思，且與事實相符者，即有證據能力，本件被告迭次自白
    係出於自由意志，自得採為本件判決之基礎。被告辯稱「我
    是誤信朋友說吸食海洛因可以止痛」云云。參諸其前科資料
    ，被告曾有多次施用毒品之前科，所辯無非卸責之詞，綜合
    上揭各證據資料研析，足認被告之自白施用第一級毒品，與
    事實相符，應堪採信。
二、按中華民國憲法第4 條明文：「中華民國領土，依其固有之
    疆域，非經國民大會之決議，不得變更之。」而國民大會亦
    未曾為變更領土之決議。又中華民國憲法增修條文第11條復
    規定：「自由地區與大陸地區間人民權利義務關係及其他事
    務之處理，得以法律為特別之規定。」且臺灣地區與大陸地
    區人民關係條例第2 條第2 款更指明：「大陸地區：指台灣
    地區以外之中華民國領土。」揭示大陸地區仍屬我中華民國
    之領土；該條例第75條復規定：「在大陸地區或在大陸船艦
    、航空器內犯罪，雖在大陸地區曾受處罰，仍得依法處斷。
    但得免其刑之全部或一部之執行。」據此，大陸地區現在雖
    因事實上之障礙為我國主權所不及，但在大陸地區犯罪，仍
    應受我國法律之處罰，即明示大陸地區猶屬我國領域，並未
    對其放棄主權。又依刑法第4 條之規定，犯罪之行為或結果
    ，有一在中華民國領域內者，為在中華民國領域內犯罪。經
    查，本案被告係在大陸地區施用第一級毒品，迭據被告供承
    在卷，衡諸上揭說明，自仍屬在中華民國領域內犯罪，而應
    受我國法律之處罰，被告雖稱「地點是在大陸，不是在國內
    ，因為病痛才吸食海洛因，沒有醫師開嗎啡類處方給我服用
    。」，仍應受我國法律之規範。
三、按犯毒品危害防制條例第10條之罪，經觀察勒戒後，認有繼
    續施用毒品之傾向者，應由檢察官聲請法院裁定令入戒治處
    所施以強制戒治，強制戒治期滿，應由檢察官為不起訴處分
    。經強制戒治執行完畢釋放後，5 年內再犯毒品危害防制條
    例第10條之罪，依92年1 月9 日修正施行之毒品危害防制條
    例第23條第2 項規定意旨，應由檢察官偵查起訴。又被告前
    因施用毒品案件，經原審法院以90年度毒聲字第6697號裁定
    送觀察、勒戒後，認無繼續施用毒品之傾向，於90年11月16
    日執行完畢釋放，有臺灣高等法院被告全國前案紀錄表附卷
    可查，被告於觀察、勒戒執行完畢釋放後之5 年內再犯施用
    毒品之罪，本件事證明確，被告上揭施用第一級毒品海洛犯
    行洵堪認定，應予依法論科。
四、按海洛因係毒品危害防制條例第2 條第2 項第1 款所稱之第
    一級毒品，不得非法持有、施用。核被告所為，係犯毒品危
    害防制條例第10條第1 項之施用第一級毒品罪。其持有第一
    級毒品後進而施用，其持有之低度行為，應為施用之高度行
    為所吸收，不另論罪。查被告前因違反毒品危害防制條例案
    件，經本院以94年度訴字第551 號判處有期徒刑6 月確定，
    於94年6 月14日易科罰金執行完畢，有刑案資料查註紀錄表
    、全國施用毒品案件紀錄表、臺灣高雄地方法院院內索引卡
    紀錄表報表、臺灣高等法院被告前案紀錄表各1 份在卷可稽
    ，其受有期徒刑之執行完畢，5 年以內再犯有期徒刑以上之
    罪，為累犯，依法加重其刑。
五、原審依毒品危害防制條例第10條第1 項，刑法第11條前段、
    第47條，並審酌被告係累犯，前有上開所述違反毒品危害防
    制條例前科，又因施用毒品案件，曾經觀察、勒戒，仍未戒
    絕毒品，再犯本件施用毒品犯行，顯見其無悔改之意，意志
    不堅，有失政府制定毒品危害防制條例之立法美意，惟念其
    施用毒品乃自戕一己之身體健康，所為尚未害及他人，犯罪
    後於本院坦承犯行，態度尚佳及其犯罪之動機、目的、手段
    、智識程度、生活狀況等一切情狀，量處有期徒刑8 月。認
    事用法尚無不合，量刑亦稱妥適，被告上訴意旨否認犯罪，
    空言指摘原判決不當，並無可取，為無理由，應予駁回。
據上論斷，應依刑事訴訟法第368條，判決如主文。
本案經檢察官彭南雄到庭執行職務。
中    華    民    國    95    年    5     月    30    日
                  刑事第二庭    審判長法  官  林正雄
                                      法  官  黃壽燕
                                      法  官  陳啟造
以上正本證明與原本無異。
如不服本判決應於收受本判決後10日內向本院提出上訴書狀，其
未敘述上訴理由者，並得於提起上訴後10日內向本院補提理由書
狀（均須按他造當事人之人數附繕本）「切勿逕送上級法院」。
中    華    民    國    95    年    6     月    1     日
                                      書記官  黃琳群
附錄本判決論罪科刑法條
毒品危害防制條例第10條：
施用第一級毒品者，處6 月以上5 年以下有期徒刑。
施用第二級毒品者，處3 年以下有期徒刑。


司法院資訊處製作；財團法人民間司法改革基金會備份。
